# 关于分步交易实现非同一控制下企业合并问题

提问人：wx_5c3801888d90 时间：2019-01-11 10:42:04
请教陈版，实务中遇到这么个问题：
2018 年 2 月，A 公司和其他三个自然人共同成立了 B 公司，B 公司初始注册资金 1000 万，其中 A 公司持股30%，截止 2018 年 11 月 30日，B公司的注册资金 1000 万中，仅有 A 公司完成了 200 万元实缴，其余三个自然人均未实缴；B 公司 2018 年 11 月 30 日账面净资产为 50万元，其中实收资本 200 万，未分配利润-150万。B公司账面无房产土地等资产，可假设 B 公司的账面价值等于公允价值。
2018 年 11 月 30 日，A 公司和其中一个自然人达成协议，以 0 元收购了该自然人对 B 公司的所有40% 股权，至此，A 公司拥有B 公司 70%的股权，构成控制 (非同一控制下)。至 2018 年 12 月 31 日，A公司和其他两个自然人均未实缴剩余的注册资本，B 公司的实收资本一直为 200万元。
年末编制合并报表的问题：
1 、 2018 年 11 月 30 日之前，A 公司对B 公司的长投采用权益法核算？若采用权益法核算，合并层面的该笔投资收益该如何处理？
2 、这种情况下，合并层面的商誉是多少，如何做合并分录？

回答人：chenyiwei
这个问题首先取决于各股东之间对认缴出资尚未实际缴纳完毕之前 B 公司的亏损分担的约定，即 A 应分担 100%还是 30%的亏损；以及此前其他自然人股东是否实质参与 B 的经营管理。
如果各方约定按实缴比例承担亏损，则所有亏损均归属于 A，如果其他自然人股东在实缴出资前不参与其经营管理，则 B本来就是 A的子公司，此次零元收购股权的交易不属于企业合并，无需特殊账务处理。
如果各方约定按认缴比例承担亏损，且其他自然人股东虽未实缴出资但有权参与表决的，则此次零元收购股权构成非同一控制下合并，可按 2 楼意见处理。